【裁判字號】    89,訴,2326
【裁判日期】    891229
【裁判案由】    違反槍砲彈藥刀械管制條例
【裁判全文】
~V;臺灣高雄地方法院刑事判決                     八十九年度訴字第二三二六號
    公  訴  人  臺灣高雄地方法院檢察署檢察官
    被      告  乙○○
    指定辯護人  甲○
右列被告因違反槍砲彈藥刀械管制條例案件，經檢察官提起公訴（八十九年度偵字第
一七五三五號），甲○判決如左：
    主  文
乙○○未經許可，寄藏可發射子彈具有殺傷力之改造手槍，累犯，處有期徒刑壹年捌
月，併科罰金新台幣拾伍萬元，罰金如易服勞役，以參佰元（即新台幣玖佰元）折算
壹日。扣案之仿WALTHER廠半自動手槍製造之玩具手槍改造之手槍壹支沒收。
    事  實
一、乙○○曾有違反麻醉藥品管理條例、恐嚇取財之犯罪紀錄，其於民國八十七年間
    所犯恐嚇取財罪，經法院判處有期徒刑八月，嗣與違反麻醉藥品管理條例經法院
    判處有期徒刑四月合併定執行刑有期徒刑十一月，於八十七年十二月廿七日執行
    完畢，詎不知警惕，於八十九年五月間，在其朋友綽號「黑牛」男子之南投縣草
    屯鎮住處，由綽號「黑牛」男子委託乙○○保管一支仿WALTHER廠半自動手槍製
    造之玩具手槍改造而成，可發射子彈，具有殺傷力之改造手槍一支，而予以持有
    ，並寄藏在其台中縣太平鄉不詳姓名朋友家裡。嗣於八十九年八月五日晚上十一
    時，乙○○持上開改造手槍乘坐林明賢駕駛之車牌號碼ＰＦ－四五七五號自小客
    車，行經國道中山高速公路新市收費站時，為警查獲，並扣押上開改造手槍一支
    。
二、案經內政部警政署國道公路警察局第五警察隊報請台灣高雄地方法院檢察署檢察
    官偵查起訴。
    理  由
一、右揭事實訊據被告乙○○坦承不諱，核與目睹證人方佩菁之證述情節相符，並有
    扣案之上開改造手槍一支可資佐證，上開改造手槍經送內政部警政署刑事警察局
    鑑定結果，認係仿WALTHER廠半自動手槍製造之玩具手槍改造而成，槍管為金屬
    材質且已貫通，機械性能良好，可擊發子彈，認具殺傷力，有該局八十九年八月
    十四日刑鑑字第一一三六七０號鑑驗通知書一紙附卷可稽，罪證明確，被告犯行
    堪以認定。
二、核被告所為係犯槍砲彈藥刀械管制條例第十一條第四項之未經許可寄藏可發射子
    彈具有殺傷力之改造手槍罪。按寄藏係受人委託代為保管，其保管本身所為之持
    有，乃寄藏之當然結果，法律上已就寄藏行為為包括之評價，不另就持有論罪。
    又被告於八十七年間所犯恐嚇取財罪，經法院判處有期徒刑八月，嗣與違反麻醉
    藥品管理條例經法院判處有期徒刑四月合併定執行刑有期徒刑十一月，於八十七
    年十二月廿七日執行完畢之事實，有甲○被告院內索引卡紀錄表、台灣高等法院
    被告全國前案紀錄表在卷可考，其於上開刑執行完畢後五年以內再犯有期徒刑以
    上之本罪，為累犯，應依法加重其刑。爰審酌被告曾有如事實欄所示之犯罪紀錄
    ，有上開刑案資料表足憑，素行不良，其未經許可，寄藏上開具殺傷力之改造手
    手槍，對於社會治安造成威脅，惟其犯後坦承罪行，態度難謂不佳等一切情狀，
    量處如主文所示之刑，並諭知罰金如易服勞役之折算標準，以資懲儆。再按犯第
    十一條之罪，經判處有期徒刑者，應於刑之執行完畢或赦免後，令入勞動場所，
    強制工作，其期間為三年，固為上揭條例第十九條第一項所明定。上開法條規定
    ，所謂令入勞動場所，強制工作，本屬義務宣告。惟依司法院大法官會議釋字第
    四七一號解釋意旨，認依槍砲彈藥刀械管制條例第十九條第一項規定，不問對於
    行為人有無預防矯治其社會危險性之必要，一律宣告強制工作三年，不符憲法有
    關比例原則規定，應自該號解釋公布之日即八十七年十二月十八日起不予適用。
    是參照上開解釋意旨，被告觸犯寄藏改造手槍行為，應否令入勞動場所，強制工
    作之宣告，須符合憲法上關於比例原則規定，即行為人違反槍砲彈藥刀械管制條
    例之行為，應具有預防矯治其社會危險性之必要。從而，依解釋意旨觀之，上揭
    條例第十九條第一項規定，已非屬純粹義務宣告甚明。查本件被告固有如事實欄
    所示之犯罪紀錄，品行尚非良好，惟被告寄藏上開改造手槍，並未持以犯罪或具
    有犯罪目的，則被告之行為尚不具備預防矯治其社會危險性之必要，依上開解釋
    意旨，自無須諭知被告應於刑之執行完畢或赦免後，令入勞動場所，強制工作三
    年。扣案之仿WALTHER廠半自動手槍製造之玩具手槍改造之手槍壹支，屬違禁物
    ，應依刑法第三十八條第一項第一款規定宣告沒收。
三、公訴意旨認被告於八十七年間某日，在台中市以新台幣四千五百元之價格，購得
    仿半自動手槍製造之改造手槍一支後，未經許可，加以改造成為機械性能良好，
    可擊發適用子彈，具有殺傷力之手槍，因認被告涉犯槍砲彈藥刀械管制條例第十
    一條第一項之未經許可，製造可發射子彈具有殺傷力之改造手槍罪等情。公訴意
    旨認被告涉犯上開罪嫌，係以被告於警訊中之自白及扣案改造手槍一支資為論罪
    依據。訊之被告堅詞否認改造手槍犯行，辯稱：伊於警訊時自白改造手槍，係警
    方要其承認，並非事實，實際上係綽號「黑牛」之人寄放在伊處等語。按被告之
    自白不得作為有罪判決之唯一證據，仍應調查其他必要證據，以察其是否與事實
    相符，刑事訴訟法第一百五十六條第二項定有明文。又被告雖經自白，仍應調查
    其他必要之證據，以察其與事實是否相符，茍無法證明其與事實相符，根本即失
    其證據之證明力，不得採為判斷事實之根據，最高法院四十六年度台上字第八０
    九號判例參照。本件被告於警訊中雖坦承改造手槍犯行，惟於偵查及審理中翻異
    前供，改稱上開手槍係其朋友綽號「黑牛」之男子寄放，是以被告自白並非始終
    一致，尚難以被告於警訊中之自白作為唯一論罪證據。再查證人方佩蒨於警訊及
    甲○審理時均證稱：伊有目睹綽號「黑牛」之男子在南投縣草屯鎮將上開改造手
    槍寄放在被告處等語，與被告供稱該改造手槍係綽號「黑牛」男子寄放之情節相
    互吻合，警方復未查扣任何改造手槍之工具，足見被告辯稱上開手槍係綽號「黑
    牛」男子寄放在伊處等語應可採信，此外，復查無其他積極證據足認被告有何製
    造手槍之行為，既不能證明被告有何被訴造造改造手槍犯行，本應就此部分為無
    罪判決之諭知。惟被告持有上開改造手槍係寄藏之當然結果，而製造改造手槍與
    持有改造手槍間有高低度行為之一罪關係，依審判不可分之原則，爰不另於主文
    就製造改造手槍部分為無罪判決之諭知。
據上論斷，應依刑事訴訟法第二百九十九條第一項前段，槍砲彈藥刀械管制條例第十
一條第四項，刑法第十一條前段、第四十七條、第四十二條第二項、第三十八條第一
項第一款，罰金罰鍰提高標準條例第二條，判決如主文。
本案經檢察官陳宗吟到庭執行職務。
中      華      民      國      八十九      年    十二  月    二十九    日
                                  臺灣高雄地方法院刑事庭
                                      法  官    郭錦茂
右正本證明與原本無異。
如不服本判決，應於判決送達後十日內，向甲○提出上訴狀。
                                      書記官    賴佳慧
中    華    民    國      九十      年  一      月      八      日
附錄本判決論罪法條：
槍砲彈藥刀械管制條例第十一條第四項：
  未經許可，持有、寄藏或意圖販賣而陳列第一項所列槍砲者，處一年以上七年以下
  有期徒刑，併科新台幣七百萬元以下罰金。


司法院資訊處製作；財團法人民間司法改革基金會備份。
